【裁判字號】    99,抗,1460
【裁判日期】    991021
【裁判案由】    假扣押
【裁判全文】
臺灣高等法院民事裁定                  99年度抗字第1460號
抗  告  人  維新營造有限公司
法定代理人  丁嘉銘
訴訟代理人  蔡志雄律師
上列抗告人因與相對人傳錡耐震營造工程有限公司間假扣押事件
，對於中華民國99年6月30日臺灣臺北地方法院99年度裁全字第2
039號所為裁定提起抗告，本院裁定如下：
    主      文
原裁定廢棄。
相對人在原法院之聲請駁回。
聲請及抗告訴訟費用由相對人負擔。
    理      由
一、按債權人就金錢請求或得易為金錢請求之請求，欲保全強制
    執行者，得聲請假扣押。假扣押，非有日後不能強制執行或
    甚難執行之虞，或應在外國強制執行者，不得為之。請求及
    假扣押之原因應釋明之；前項釋明如有不足，而債權人陳明
    願供擔保或法院認為適當者，法院得定相當之擔保，命供擔
    保後為假扣押。民事訴訟法第522條第1項、第523條第1、2
    項、第526條第1、2項分別定有明文。所謂不能強制執行，
    如債務人浪費財產、增加負擔，或就其財產為不利益處分，
    將成為無資力之情形等均是，所謂恐難執行，如債務人將移
    往遠地或逃匿等均是（最高法院19年抗字第232號判例參照
    ），其情形不以債務人浪費財產，增加負擔或就其財產為不
    利益之處分，將達於無資力之狀態，或債務人移往遠處、逃
    匿無蹤或隱匿財產為限。又按釋明事實上之主張者，得用可
    使法院信其主張為真實之一切證據；但依證據之性質不能即
    時調查者，不在此限，同法第284條亦有明文。故債權人聲
    請假扣押者，必釋明有所不足，而債權人陳明願供擔保或法
    院認為適當者，法院始得定相當之擔保，命供擔保後為假扣
    押，若債權人未釋明假扣押之原因，即不符假扣押之要件。
二、相對人於原法院聲請意旨略以：相對人於民國98年初承攬抗
    告人向台灣電力股份有限公司（下稱台電公司）承包之台電
    總管理處辦工大樓耐震補強工程，總工程款為新臺幣（下同
    ）4,450萬元，雙方約定其中阻尼器共74組，由相對人負責
    進口，材料款（含檢測）共計1,924萬2,271元，依約於檢驗
    合格後，抗告人即應付款，上開阻尼器已於98年7月16日經
    地震中心測試檢驗合格，現存放於台電公司總管理處B3樓，
    然抗告人迄未給付上開材料款，幾經催討，抗告人以台電公
    司未付款即無款可付為由推託，恐抗告人領得台電公司給付
    之工程款後，不給付予相對人，或因故落跑，相對人將血本
    無歸，求償無門，為此願供擔保以補釋明之不足，聲請准對
    抗告人所有之財產在1,924萬2,271元範圍內予以假扣押云云
    ，並提出工程合約、台電工程採購投標須知、財團法人國家
    實驗研究院國家地震工程研究中心測試報告、請款單、抗告
    人函等影本以為釋明。嗣於本院補充陳述略以：本件74組阻
    尼器確為相對人出資委由鴻印隔震科技有限公司報關進口，
    且抗告人於98年12月9日主動向相對人告知已送台電公司審
    核並獲准予備查，而貨到後經檢驗合格即應付款，亦為抗告
    人所明知，抗告人買空賣空，相對人之受償顯極危險，況相
    對人已聲請假扣押強制執行工程款，僅扣得684萬元，其餘
    尚須全部工程完工後始得查扣，相對人能否完全受償更屬危
    急，本件確有假扣押保全之必要云云，並提出阻尼器採購合
    約書、進口報單、出廠證明書、台電總管理處辦公大樓（含
    副樓）耐震補強工程承包詳細價目表、抗告人備忘錄、台電
    公司函文等為證。經查，相對人主張其對抗告人有1,924萬2
    ,271元之債權，抗告人迄未清償等情，業據提出工程合約、
    台電工程採購投標須知、財團法人國家實驗研究院國家地震
    工程研究中心測試報告、請款單、抗告人98年7月24日（台
    電）工字第9807-147號函、阻尼器採購合約書、進口報單、
    出廠證明書、台電總管理處辦公大樓（含副樓）耐震補強工
    程承包詳細價目表、抗告人98年12月9日備忘錄等影本為證
    ，固堪認相對人對其主張之請求原因，已為釋明。惟對於假
    扣押之原因，相對人僅提出台電公司99年8月20日電建字第
    09908008551號函以資釋明，然觀諸該函文之內容，乃台電
    公司對臺灣臺北地方法院99年7月26日北院木99司執全宇字
    第778號執行命令聲明異議，並無論及抗告人有何領得工程
    款後，不履行對相對人之給付，或因故落跑等情，自不足資
    為本件假扣押原因之釋明。此外，相對人並未提出其他任何
    證據，以釋明本件假扣押之原因，揆諸首揭規定及說明，相
    對人假扣押之聲請與法未合，難予准許。從而，原法院所為
    准予假扣押之裁定，即有未合，抗告意旨指摘原裁定不當，
    求予廢棄，為有理由，爰將原裁定廢棄，改裁如主文第2項
    所示。
三、據上論結，本件抗告為有理由，爰裁定如主文。
中    華    民    國    99    年    10    月    21   日
                  民事第十庭
                      審判長法  官  鄭雅萍
                            法  官  詹文馨
                            法  官  劉坤典
正本係照原本作成。
本裁定除以適用法規顯有錯誤為理由外，不得再抗告。如提起再
抗告，應於收受後10日內委任律師為代理人向本院提出再抗告狀
。並繳納再抗告費新台幣１千元。
中    華    民    國    99    年    10    月    22    日
                            書記官  劉育妃

司法院資訊處製作；財團法人民間司法改革基金會備份。
